【裁判字號】    90,上訴,517
【裁判日期】    900120
【裁判案由】    毒品危害防制條例
【裁判全文】
臺灣高等法院臺中分院刑事判決                      九十年度上訴字第五一七號
    上  訴  人
    即  被  告  甲○○
右上訴人因毒品危害防制條例案件，不服臺灣苗栗地方法院八十九年度訴字第三三○
號中華民國九十年一月二十日第一審判決（起訴案號：臺灣苗栗地方法院檢察署八十
九年度毒偵字第一五七八號、移送併辦案號：台灣台中地方法院檢察署八十九年度毒
偵字第五五三六、六七八九號、同署九十年度毒偵字第五二○號），提起上訴，本院
判決如左：
      主  文
原判決撤銷。
甲○○連續施用第壹級毒品，處有期徒刑拾月，扣案之第壹級毒品海洛因（驗餘淨重
肆點零伍公克、伍點玖柒公克），沒收銷燬之；又連續施用第貳級毒品，處有期徒刑
玖月，扣案之第貳級毒品安非他命毛重玖點陸公克，沒收銷燬之。主刑部分應執行有
期徒刑壹年肆月。
    事  實
一、甲○○前因施用毒品案件，經依台灣台中地方法院八十八年度毒聲字第一三○九
    號裁定送觀察、勒戒後，因無繼續施用毒品之傾向，經台灣台中地方法院檢察署
    檢察官以八十八年度偵字第五八二七號不起訴處分確定。嗣又因施用毒品案件，
    經原審法院裁定送觀察、勒戒後，認有繼續施用毒品之傾向，由檢察官聲請原審
    法院以八十八年度毒聲字第一一二六號裁定令入戒治處所施以強制戒治一年，嗣
    因強制戒治執行滿三月，經評定為合格已無繼續戒治必要，再經原審法院於八十
    九年一月三十一日以八十九年度毒聲字第一七九號裁定停止戒治，所餘期間付保
    護管束，而二犯施用毒品部分，並經原審法院於八十九年三月七日判處有期徒刑
    一年，並已確定。詎甲○○於前揭停止戒治付保護管束期間，仍不知悔改，竟另
    行基於施用第一級毒品海洛因，自八十九年五月初起至八十九年十一月九日止，
    連續在台中市○○○○道附近巷子內其所駕駛之車上等處，以將第一級毒品海洛
    因摻入香煙內點火吸食之方式施用海洛因之概括犯意，一星期約施用一至二次。
    甲○○另基於施用第二級毒品安非他命之概括犯意，自八十九年五月初起至同年
    十一月十日止，連續在同上地點，以將安非他命放在吸食器內，其下以火加熱使
    生煙霧，再以口鼻吸食之方式，施用第二級毒品安非他命，每星期約吸食一次。
    嗣先於八十九年六月二十七日經台灣苗栗地方法院檢察署檢察官採尿送驗；續於
    八十九年八月十三日二十時許，駕駛車牌號碼：ＭＨ─一一○○號車，行經台中
    市○○路與健行路口時，為警查獲，並扣得甲○○之友人綽號「阿文」者所有寄
    放而由甲○○持有之海洛因（驗餘淨重四點零五公克）、空夾鏈袋二十個、白糖
    一包，及當時乘坐該車之乙○所持有之摻有海洛因之香煙乙支等物，並經警採尿
    送驗；再於八十九年十月十五日上午十時三十分，在台中縣潭子鄉○○路○段二
    五二號旁，被警查獲，並扣得其友人「阿盛」所有而由甲○○持有之第一級毒品
    海洛因（驗餘淨重五點九七公克）、第二級毒品安非他命九．六公克、藥鏟二支
    、分裝袋十五個、鐵罐一個等物，亦經警採尿送驗；復於八十九年十一月十二日
    二十二時三十分許，在台中縣潭子鄉○○路○段四十六號前，為警查獲，並經警
    採尿送驗。甲○○前後四次採尿送驗結果，均呈甲基安命他命陽性反應、嗎啡陽
    性反應，始偵知上情。
二、案經臺灣苗栗地方法院檢察署檢察官自動檢舉偵查起訴及由台中市警察局移送、
    台中縣警察局豐原分局報請台灣台中地方法院檢察署先後移送併案審理。
    理  由
一、訊據被告甲○○對於右揭事實坦承不諱，而其前後四次為警查獲所採尿液經送請
    檢驗結果，均呈甲基安命他命陽性反應、嗎啡陽性反應，分別有臺灣苗栗地方法
    院檢察署受保護管束人尿液檢體監管紀錄表、私立中山醫學院附設孫中山先生紀
    念醫院藥物濫用檢測中心所出具之尿液檢驗報告、台中醫院檢驗室八十九年八月
    十三日尿液檢驗報告單、台中縣衛生局檢驗尿水報告書正本、影本各一紙附卷可
    稽；復有第一級毒品海洛因（驗餘淨重四點零五公克、五點九七公克）、第二級
    毒品安非他命毛重九點六公克等物扣案足資佐證；先後扣案之白粉經送請法務部
    調查局鑑定，結果為海洛因成分，合計淨重分別為四點零五公克、五點九七公克
    ，亦有該局鑑定通知書二紙在卷可憑。次查：被告甲○○前因施用毒品案件，經
    依台灣台中地方法院八十八年度毒聲字第一三○九號裁定送觀察、勒戒後，因無
    繼續施用毒品之傾向，經台灣台中地方法院檢察署檢察官以八十八年度偵字第五
    八二七號不起訴處分確定。嗣又因施用毒品案件，經原審法院裁定送觀察、勒戒
    後，認有繼續施用毒品之傾向，由檢察官聲請原審法院以八十八年度毒聲字第一
    一二六號裁定令入戒治處所施以強制戒治一年，嗣因強制戒治執行滿三月，經評
    定為合格已無繼續戒治必要，再經原審法院於八十九年一月三十一日以八十九年
    度毒聲字第一七九號裁定停止戒治，所餘期間付保護管束，而二犯施用毒品部分
    ，並經原審法院於八十九年三月七日判處有期徒刑一年，並已確定之事實，有台
    灣苗栗地方法院檢察署刑案資料查註紀錄表、台灣高等法院被告全國前案紀錄表
    、不起訴處分書等在卷足憑，是被告又犯本件施用第一級毒品海洛因、第二級毒
    品安非他命之行為，核屬三犯。罪證明確，被告犯行堪以認定，應依法論科。
二、核被告所為，係犯毒品危害防制條例第十條第一項施用第一級毒品罪、第二項施
    用第二級毒品罪。被告為施用而持有毒品之低度行為，應為施用毒品之高度行為
    所吸收，不另論罪。被告各多次施用第一級毒品海洛因、第二級毒品安非他命之
    犯行，均係時間密接、犯罪構成要件相同，顯係基於概括犯意為之，均應依連續
    犯規定以一罪論，並加重其刑。公訴人雖僅就被告於八十九年六月二十七日採尿
    前三或四日之施用第一級毒品海洛因、第二級毒品安非他命之犯行予以起訴，惟
    查被告除該次外之其餘多次施用第一級毒品海洛因、第二級毒品安非他命犯行，
    與已起訴之犯行間，各有連續犯之裁判上一罪關係，為起訴效力所及，本院自得
    併予審理。被告所犯上開二罪間，犯意各別、行為不同、罪名互殊，應予分論併
    罰。
三、原審以被告犯罪事證明確，予以論罪科刑，固非無見，惟原審就(1)、檢察官移送
    併辦之被告自八十九年十月十六日起至同年十一月九日止之施用第一級毒品海洛
    因犯行及被告自八十九年十月十六日起至同年十一月十日止之施用第二級毒品安
    非他命犯行，不及審酌；(2)、就非屬被告所有之空夾鏈袋貳拾個、分裝袋拾伍個
    、藥鏟貳支、鐵罐壹個予以沒收，另就案外人乙○單獨持有之摻有第壹級毒品海
    洛因之香煙乙支予以沒收銷燬；(3)、扣案之第二級毒品安非他命重九‧六公克，
    然原審判決事實欄卻記載為九‧三公克；(4)、未敘明被告為施用而持有毒品之低
    度行為，應為施用毒品之高度行為所吸收，不另論罪之旨，均有未合。被告上訴
    意旨以原審量刑過重，請求從輕量刑，雖無理由，惟原判決既有上述可議之處，
    即屬無可維持，自應由本院將原判決撤銷予以改判。爰審酌被告犯罪之動機、目
    的、手段，犯罪時所受之刺激及其品性、生活狀況、智識程度、已有數次施用毒
    品之犯行，竟猶故態復萌，再施用毒品不輟，且於偵審中仍持續施用，無視於毒
    品對於自身健康之戕害及國家對於杜絕毒品犯罪之禁令，惡性非輕，並參以被告
    施用毒品之期間及犯後坦承犯行，態度良好等等一切情狀，分別量處如主文第二
    項所示之刑，並定其應執行之刑，以示懲處。另扣案之海洛因（驗餘淨重四點零
    五公克、五點九七公克）、安非他命九點六公克，分屬第一級毒品、第二級毒品
    ，依毒品危害防制條例第十八條第一項前段規定，不問屬於犯人與否，均應宣告
    沒收銷燬。
四、另扣案之空夾鏈袋二十個、白糖一包、分裝袋十五個、藥鏟二支、鐵罐乙個，被
    告自始均否認為其所有之物，並稱前二者為其友人「阿文」所有、後三者為其友
    人「阿盛」之物，「阿文」向其借車時將該等物品寄放在伊那裡，還車時未將東
    西帶走等語。查上開物品均僅關乎施用毒品之證物，且價值甚微，被告於本案既
    坦承全部犯行，如上開物品確為其所有，衡情被告實無否認之必要，蓋徒留予人
    事後態度不良之印象，自取不利；且同被查獲之乙○於警訊時亦證稱「阿文」於
    八十九年八月十二日十一時許，將車牌號碼：ＭＨ─一一○○號車歸還甲○○之
    事，乙○且向「阿文」索取安非他命吸食等語。足見被告此部份所辯，尚足信憑
    ，上開物品既非被告所有之物，自不得為沒收之諭知。另扣案之摻有第一級毒品
    海洛因之香煙乙支，係案外人乙○持有之物，業據乙○於警訊時供承在卷，被告
    既未與之共同持有，自與被告無涉，此觀該香煙並未扣於本案益明，爰不為沒收
    銷毀之諭知，均併予敘明。
據上論斷，應依刑事訴訟法第三百六十九條第一項前段、第三百六十四條、第二百九
十九條第一項前段，毒品危害防制條例第十條第一項、第二項、第十八條第一項前段
、第二十條第三項前段，刑法第十一條前段、第五十六條、第五十一條第五款，判決
如主文。
本案經檢察官蔡秀男到庭執行職務。
中       華       民       國   九  十    年     四      月   二十六    日
                                臺灣高等法院臺中分院刑事第四庭
                                      審判長法  官  洪  耀  宗
                                            法  官  吳  重  政
                                            法  官  江  德  千
右正本證明與原本無異。
施用第一級毒品部分得上訴；施用第二級毒品部分不得上訴。
如不服本判決應於收受送達後十日內向本院提出上訴書狀，其未敘述上訴之理由者並
得於提起上訴後十日內向本院補提理由書（均須按他造當事人之人數附繕本）。
                                            書記官  吳  麗  琴
中       華       民       國   九  十    年     四      月   二十七    日
附錄本案論罪科刑法條全文：
毒品危害防制條例第十條第一項、第二項
一、施用第一級毒品者，處六月以上五年以下有期徒刑。
二、施用第二級毒品者，處三年以下有期徒刑。
                                                                        Ｋ


司法院資訊處製作；財團法人民間司法改革基金會備份。
